臺灣臺南地方法院刑事判決　　　　　　 96年度簡上字第120號
上　訴　人　臺灣臺南地方法院檢察署檢察官
被　　　告　甲○○
選任辯護人　蔡進欽律師
　　　　　　蘇正信律師
　　　　　　蔡弘琳律師
上列上訴人因被告傷害案件，不服本院九十五年度簡字第三九０
六號，中華民國九十六年一月三日第一審簡易判決（起訴案號：
九十五年度營偵字第六七五號），提起上訴，本院判決如下：
    主  文
上訴駁回。
    事  實
一、甲○○與乙○○原係朋友關係，甲○○曾於民國九十四年十
    二月六日許，邀請乙○○及其他友人至甲○○位於臺南縣鹽
    水鎮○○路四五巷二一弄九號一樓住處把玩麻將。嗣於九十
    四年十二月八日上午十時許，乙○○再次至甲○○前開住處
    泡茶聊天時，甲○○因懷疑乙○○於九十四年十二月六日該
    次把玩麻將時，不無與其他友人欺騙之嫌，遂當面乙○○此
    事，乙○○則當場否認與他人共同詐騙甲○○。甲○○見乙
    ○○否認，竟憤而基於傷害及妨害自由之犯意，以拉下住處
    鐵門之強暴手段，使乙○○無法離去而妨害其行動自由，並
    持其所有水果刀一把（未據扣案），再次質問乙○○是否與
    友人共同實施詐騙，惟乙○○仍否認有詐騙情事，甲○○遂
    持上開水果刀砍擊乙○○之左肩、右後背、左大拇指、右前
    臂、右大腿、右腋下、右肘等處，致使乙○○受有右腋下深
    層穿刺傷、右肘撕裂傷併橈神經損傷及肌肉斷裂、右大腿撕
    裂傷、右後背撕裂傷、左肩撕裂傷二處、左大拇指撕裂傷二
    處、左前臂撕裂傷等傷害。甲○○傷害乙○○後，見乙○○
    流血不止，始任令乙○○開啟其住處鐵門旁之小門後離去，
    前後共計剝奪乙○○行動自由達十五分鐘。甲○○於乙○○
    正欲離去之際，復另行起意，基於恐嚇之故意，而以加害生
    命、身體之事，向乙○○恫稱：「以後小心一點」等語，使
    乙○○心生畏懼致生危害於安全。乙○○離開上開處所後，
    即委由甲○○鄰居黃秀梅代為呼叫救護車送醫救治。
二、案經乙○○訴由臺南縣警察局新營分局報告臺灣臺南地方法
    院檢察署檢察官偵查後，聲請簡易判決處刑。
    理  由
壹、程序部分：按撤回告訴為一種訴訟上行為，核與和解為私法
    上之契約行為者有別。故告訴乃論之罪，縱經當事人私行和
    解，願撤回其告訴，但如未經告訴人依刑事訴訟法第二百三
    十八條第一項規定，在第一審辯論終結前，向該第一審法院
    以書狀或言詞表示撤回告訴之意思，仍不生撤回告訴之效力
    ，最高法院七十四年度台上字第三一一九號著有刑事判決可
    資參照。查本件被告雖與被害人達成和解，有和解書一份在
    卷可稽，惟告訴人並未向本院表示撤回告訴之意，是公訴意
    旨所指被告涉嫌傷害部分犯行，訴追條件依然存在，本院仍
    應予以論究，合先說明。
貳、實體部分：
一、上開犯罪事實業據被告甲○○於本院審理時坦承不諱，核與
    告訴人乙○○於警詢及偵查中中證述遭傷害、妨害自由及恐
    嚇情節相符，並與證人黃秀梅於警詢之證述相吻合，是被告
    之自白與事實相符，應堪採信。另被害人因被告之攻擊而受
    有如事實欄所載傷勢等情，亦有營新醫院診斷證明書及九十
    五年九月二十七日營新九五發字第０九五００００一一六號
    回函各一份在卷可稽。綜上所述，被告傷害、妨害自由及恐
    嚇犯行均已臻明確，堪以認定，應依法論科。
二、核被告所為係犯刑法二百七十七條第一項之傷害罪、第三百
    零二條第一項之妨害自由罪、第三百零五條之恐嚇罪。按被
    告行為後，刑法及刑法施行法業於九十四年二月二日經總統
    以華總一義字第０九四０００一四九０一號令修正公布，並
    於九十五年七月一日施行（下稱新刑法，修正前刑法下稱舊
    刑法），參酌最高法院九十五年五月二十三日刑事庭第八次
    會議決議，新刑法第二條第一項之規定，係規範行為後法律
    變更所生新舊法律比較適用之準據法，於新刑法施行後，應
    適用新刑法第二條第一項之規定，為「從舊從輕」之比較。
    查被告所犯傷害罪及妨害自由罪間，具有方法結果之牽連關
    係，依修正前刑法第五十五條後段之規定，從一重之第三百
    零二條第一項之妨害自由罪處斷，然依九十五年七月一日修
    正施行之刑法，已刪除第五十五條後段牽連犯之規定，而應
    將被告所犯傷害罪及妨害自由罪二罪分論併罰。故將修正前
    後之刑法適用結果相比較，修正後之刑法並未較有利於被告
    ，參諸前開規定，自應適用被告行為之刑法第五十五條後段
    之規定，而僅論以較重之第三百零二條第一項之妨害自由罪
    處斷。另被告所犯之妨害自由罪與恐嚇罪間，犯意各別，行
    為互異，應予分論併罰。上訴意旨雖指摘原審諭知緩刑不當
    云云，惟本院審酌被告於本院審理時，坦承犯行未曾反覆，
    且已與被害人達成和解，犯罪後態度非惡等情狀認原審論被
    告以妨害自由及恐嚇罪，分別量處有期徒刑六月、二月，並
    定應執行有期徒刑七月，且諭知緩刑二年，其認事用法，均
    無違誤，所量刑度，亦屬適當。前揭上訴意旨為無理由，應
    予駁回。另按被告於行為時之刑法第四十一條第一項前段規
    定：「犯最重本刑為五年以下有期徒刑以下之刑之罪，而受
    六個月以下有期徒刑或拘役之宣告，因身體、教育、職業、
    家庭之關係或其他正當事由，執行顯有困難者，得以一元以
    上三元以下折算一日，易科罰金。」其於行為時之易科罰金
    折算標準，修正前罰金罰鍰提高標準條例第二條前段（現已
    刪除）規定，就其原定數額提高為一百倍折算一日，則本件
    被告行為時之易科罰金折算標準，應以銀元三百元折算一日
    ，經折算為新臺幣後，應以新臺幣九百元折算為一日。惟九
    十四年二月二日修正公布、九十五年七月一日施行之刑法第
    四十一條第一項前段則規定：「犯最重本刑為五年以下有期
    徒刑以下之刑之罪，而受六個月以下有期徒刑或拘役之宣告
    者，得以新臺幣一千元、二千元或三千元折算一日，易科罰
    金。」比較修正前後之易科罰金折算標準，以修正前之規定
    ，較有利於被告，是既無刑法第二條第一項後段之情形，自
    仍應依刑法第二條第一項前段，適用修正施行前刑法第四十
    一條第一項前段規定，諭知易科罰金之折算標準。又被告所
    犯妨害自由及恐嚇罪之法定刑雖未修正。然依修正後刑法施
    行法第一條之一規定：「中華民國九十四年一月七日刑法修
    正施行後，刑法分則編所定罰金之貨幣單位為新臺幣。九十
    四年一月七日刑法修正時，刑法分則編未修正之條文定有罰
    金者，自九十四年一月七日刑法修正施行後，就其所定數額
    提高為三十倍。但七十二年六月二十六日至九十四年一月七
    日新增或修正之條文，就其所定數額提高為三倍」，而刑法
    第三十三條第五款修正為：「主刑之種類如下：五、罰金：
    新臺幣一千元以上，以百元計算之」，是依修正後之法律，
    被告所犯業務過失傷害罪之法定罰金刑部分，可科處之罰金
    刑最高額為新臺幣三萬元、最低額為新臺幣一千元，然依被
    告行為時之刑罰法律，即罰金罰鍰提高標準條例第一條前段
    規定之提高倍數十倍及修正前刑法第三十三條第五款規定之
    罰金最低額一元計算，前開罰金刑，最高額為銀元一萬元，
    最低額為銀元十元，若乘以三倍而換算為新臺幣，最高額雖
    與新法同為新臺幣三萬元，然最低額僅為新臺幣三十元。因
    此，比較上述修正前、後之刑罰法律，自以被告行為時即修
    正前關於科處罰金刑之法律較有利於被告，附此敘明。另於
    被告行為後，刑法施行法增訂第一條之一，於九十五年六月
    十四日公布，並於同年七月一日施行；該條規定：「中華民
    國九十四年一月七日刑法修正施行後，刑法分則編所定罰金
    之貨幣單位為新臺幣。九十四年一月七日刑法修正時，刑法
    分則編未修正之條文定有罰金者，自九十四年一月七日刑法
    修正施行後，就其所定數額提高為三十倍。但七十二年六月
    二十六日至九十四年一月七日新增或修正之條文，就其所定
    數額提高為三倍。」考其立法理由，係為因應九十四年二月
    二日修正公布、九十五年七月一日施行之刑法施行後，依刑
    法總則第三十三條第五款規定，罰金貨幣單位已改為新臺幣
    ，是以分則編各罪所定罰金之貨幣單位，自應配合上開規定
    修正，為使罰金數額趨於一致，避免衍生新舊法比較適用問
    題，以緩和實務適用法律之衝擊，於不變動罰金數額之前提
    下，而為制定（前揭條文立法意旨參照），換言之，刑法施
    行法第一條之一係在替代罰金罰鍰提高標準條例部分條文，
    與適用罰金罰鍰提高標準條例之結果相同，對於被告而言並
    不發生有利或不利之問題，僅係將貨幣單位由銀元改為新臺
    幣，並非法律變更刑度之條文，當無須就新舊法比較適用，
    併此敘明。
據上論斷，應依刑事訴訟法第四百五十五條之一第一項、第三項
、第三百六十八條，判決如主文。
本案經檢察官丙○○到庭執行職務
中　　華　　民　　國　　96　　年　　6 　　月　　28　　日
                       刑事第九庭
                           審判長法  官  楊清安
                                 法  官  朱中和
                                 法  官  卓穎毓
上開正本證明與原本無異。
本件不得上訴。
                                 書記官  秦建華
中　　華　　民　　國　　96　　年　　6 　　月　　28　　日
附錄法條：
中華民國刑法第277條
傷害人之身體或健康者，處3年以下有期徒刑、拘役或1千元以下
罰金。犯前項之罪因而致人於死者，處無期徒刑或7年以上有期
徒刑；致重傷者，處3年以上10年以下有期徒刑。
中華民國刑法第302條
私行拘禁或以其他非法方法，剝奪人之行動自由者，處5年以下
有期徒刑、拘役或3百元以下罰金。
因而致人於死者，處無期徒刑或7年以上有期徒刑，致重傷者，
處3年以上10年以下有期徒刑。
第 1 項之未遂犯罰之。
中華民國刑法第305條
以加害生命、身體、自由、名譽、財產之事，恐嚇他人致生危害
於安全者，處2年以下有期徒刑、拘役或3百元以下罰金。
